臺灣高等法院臺中分院民事判決
110年度重上字第26號
上  訴  人  毛淑芬  
被上訴人    陳玠宇  
            陳靖雯  
            洪錦聰  

共     同
訴訟代理人  練家雄律師
複代理人    張芸慈律師
上列當事人間請求履行契約等事件，上訴人對於中華民國109年1
0月30日臺灣臺中地方法院108年度重訴字第460號第一審判決提
起上訴，本院於110年5月18日言詞辯論終結，判決如下：
    主  文
上訴駁回。
第二審訴訟費用由上訴人負擔。
    事實及理由
壹、上訴人主張：
一、上訴人母親陳玉鳳於民國108年3月7日死亡，兩造為陳玉鳳
    之繼承人。陳玉鳳生前由上訴人單獨照料，陳玉鳳為償還上
    訴人所代墊之醫療、生活費用，乃於100年10月18日簽立債
    務返還協議書（下稱系爭協議書），表示願將其所有如附表
    所示房地（下稱系爭房地）所有權移轉登記予上訴人，用以
    清償對上訴人之債務，亦藉此作為贈與以感念上訴人多年之
    照顧，系爭協議書屬於代物清償暨道德上贈與之混合契約。
    陳玉鳳又為減輕上訴人經濟負擔及避免辦理系爭房地所有權
    移轉登記發生高額稅金，復於102年12月20日簽立授權合約
    書（下稱系爭授權合約書），授權上訴人處分系爭房地。
二、陳玉鳳於108年3月7日死亡後，兩造因繼承而公同共有系爭
    房地，依系爭協議書、民法第199條及繼承法律關係，被上
    訴人負有移轉系爭房地所有權予上訴人之義務。並聲明：被
    上訴人應將系爭房地所有權移轉登記予上訴人。
貳、被上訴人抗辯：
一、上訴人為陳玉鳳之女兒，依法應負扶養陳玉鳳之責任，上訴
    人因扶養母親而花費之醫療、生活費用，乃是上訴人應自行
    負擔之扶養費，並非是陳玉鳳積欠上訴人之債務，陳玉鳳並
    無積欠上訴人任何債務。
二、上訴人長期無業，並無資力墊付陳玉鳳高額之安養照護費用
    ，陳玉鳳自身亦有資力負擔安養生活照護費用，系爭協議書
    應係上訴人、陳玉鳳共同通謀虛偽之意思表示，應為無效。
    縱認系爭協議書有效，但陳玉鳳於系爭協議書成立後之102
    年12月20日另立系爭授權合約書，則陳玉鳳就系爭房地之處
    理，先後做不同之意思表示，為避免矛盾，依後意思表示優
    先於先意思表示之原則，成立在後之系爭授權合約書已生解
    除成立在前之系爭協議書之效力，上訴人無從再以系爭協議
    書向被上訴人主張權利。
三、況且，因上訴人與訴外人００００００簽訂委託照護陳玉鳳契約，
    但因上訴人未給付照護契約期間之費用，以及照護契約終止
    後至107年10月間之費用，經００００００於107年間向原法院訴請
    上訴人、陳玉鳳給付照護費，經原法院以107年度中簡字第3
    001號民事判決上訴人、陳玉鳳應給付００００００新臺幣（下同
    ）404,127元本息確定在案（下稱另案），００００００乃以另案
    判決為執行名義，聲請查封系爭房地，並經地政機關完成查
    封登記。系爭房地既經查封登記在案，被上訴人即無從移轉
    系爭房地所有權予上訴人。
參、原審判決上訴人敗訴，上訴人不服，提起上訴。兩造於本院
    聲明：
一、上訴人上訴聲明：
　㈠原判決廢棄。
  ㈡被上訴人應將系爭房地所有權移轉登記予上訴人。　
二、被上訴人答辯聲明：上訴駁回。
肆、本院之判斷：
一、按土地經辦理查封、假扣押、假處分、暫時處分、破產登記
    或因法院裁定而為清算登記後，未為塗銷前，登記機關應停
    止與其權利有關之新登記。但有下列情形之一為登記者，不
    在此限：徵收、區段徵收或照價收買。依法院確定判決申
    請移轉、設定或塗銷登記之權利人為原假處分登記之債權人
    。公同共有繼承。其他無礙禁止處分之登記，土地登記規
    則第141條第1項定有明文。是不動產經法院囑託辦理查封、
    假扣押、假處分登記後，在未為塗銷登記前，登記機關既應
    停止與其權利有關之新登記，則對該不動產相關權利登記之
    請求，即處於給付不能之狀態，法院自不得命為該相關權利
    之登記（最高法院100年度台上字第367號判決意旨參照）。
二、經查，被上訴人抗辯上訴人、陳玉鳳因積欠００００００之照護費
    用，經００００００於107年7月26日提起訴訟請求照護費用，嗣經
    原法院以另案判決確定上訴人、陳玉鳳應給付○○○○○○000,12
    7元之事實，有另案判決可佐（原審卷一第177-179頁），上
    訴人亦無爭執，堪以採信。又被上訴人另抗辯００００００持另案
    確定判決為執行名義，向原法院聲請查封系爭房地，並經地
    政機關辦理查封登記完畢一情，核與系爭房地登記謄本限制
    登記事項欄記載：「108年8月1日山普登字第892920號，依
    臺中地方法院民事執行處108年8月1日中院麟民執108司執二
    字第86449號函辦理查封登記，債權人：００００００，債務人：
    毛淑芬即陳玉鳳之繼承人、陳玠宇即陳玉鳳之繼承人、陳靖
    雯即陳玉鳳之繼承人，限制範圍：1分之1，108年8月1日登
    記」等語相符，有被上訴人提出系爭房地110年3月9日列印
    之登記謄本為證（本院卷一第347-357頁），上訴人則提出
    原法院指定110年5月20日對系爭房地實施第1次公開拍賣之
    通知書（本院卷二第18、49-51頁）；又兩造於本院110年5
    月18日言詞辯論期日，均表示對於系爭房地仍在查封登記之
    事實，並無爭執（本院卷二第98頁），足認被上訴人抗辯系
    爭房地經查封登記在案一情，堪以採憑。
三、系爭房地既經原法院囑託辦理查封登記在案，且迄至本件訴
    訟110年5月18日言詞辯論終結之際，仍未為塗銷，地政機關
    既應停止與系爭房地權利有關之新登記，則上訴人對被上訴
    人應移轉系爭房地所有權登記之請求，即處於給付不能之狀
    態，依上開最高法院裁判意旨，自不得命被上訴人為系爭房
    地之所有權移轉登記。
伍、綜上，上訴人依系爭協議書、民法第199條及繼承法律關係
    ，請求被上訴人應將系爭房地所有權移轉登記予上訴人，為
    無理由，不應准許。原審為上訴人敗訴之判決，並無不當，
    上訴意旨求予廢棄改判，為無理由，應駁回其上訴。
陸、本件事證已臻明確，兩造其餘之攻擊或防禦方法及所用之證
    據，經本院斟酌後，認為均不足以影響本判決之結果，不另
    論述。
柒、據上論結，本件上訴為無理由，爰判決如主文。
中　　華　　民　　國   110    年     6    月     8    日
　　　　　　　　民事第一庭    審判長法　官  張瑞蘭
　　　　　　　　　　　　　　　　    法　官  蔡秉宸
　　　　　　　　　　　　　　　　    法　官  林孟和
正本係照原本作成。
上訴人得上訴。
如不服本判決，應於收受送達後20日內向本院提出上訴書狀，其
未表明上訴理由者，應於提出上訴後20日內向本院補提理由書狀
（均須按他造當事人之人數附繕本）。
上訴時應提出委任律師或具有律師資格之人之委任狀；委任有律
師資格者，另應附具律師資格證書及釋明委任人與受任人有民事
訴訟法第466條之1第1項但書或第2項所定關係之釋明文書影本。
如委任律師提起上訴，應一併繳納上訴裁判費。
　　　　　　　　　　　　　　　　    書記官  陳志德
中　　華　　民　　國　　110 　年　　6 　　月　　9 　　日
附表：
土地部分：
編號 地號  縣市 鄉鎮市區  段 面積(㎡) 權利範圍 1 0000 臺中市 ００ ０００ 106 1分之1 2 0000 臺中市 ００ ０００ 60 1分之1 

建物部分：
編號 建號 建物門牌 總面積（㎡） 權利範圍 1 臺中市０００００段00000 臺中市○區○○○街0 段000 號 119.74 1 分之1